最高法院民事裁定　　　　　　　九十六年度台抗字第九三二號
再 抗告 人　甲○○
　　　　　　丁○○
　　　　　　丙○○
　　　　　　乙○○
　　　　　　戊○○
共　　　同
訴訟代理人　吳啟孝律師
上列再抗告人因與相對人己○○等間聲請假處分事件，對於中華
民國九十六年九月七日台灣高等法院裁定（九十六年度抗字第一
四四五號），提起再抗告，本院裁定如下：
    主  文
原裁定廢棄，應由台灣高等法院更為裁定。
    理  由
按債權人就金錢請求以外之請求，欲保全強制執行者，得聲請假
處分。請求及假處分之原因，應釋明之，釋明如有不足，而債權
人陳明願供擔保或法院認為適當者，法院得定相當之擔保，命供
擔保後為假處分，民事訴訟法第五百三十二條第一項、第五百三
十三條準用第五百二十六條第一項、第二項分別定有明文。又假
處分，非因請求標的之現狀變更，有日後不能強制執行，或甚難
執行之虞者，不得為之，同法第五百三十二條第二項亦定有明文
。所謂請求標的之現狀變更，係指為請求標的之物，其從前存在
之狀態，已有變更或將有變更而言。
本件相對人向台灣桃園地方法院（下稱桃園地院）聲請假處分，
主張：如桃園地院九十六年度裁全字第三九○二號裁定附表所示
之土地（下稱系爭土地）原為相對人之先父許惷連所有，再抗告
人於民國八十一年間自行取得許惷連之印鑑章與印鑑證明，而以
不實之買賣為原因，完成所有權移轉登記於再抗告人名下（其中
再抗告人戊○○由其夫許瑞旺贈與取得）。嗣許惷連於八十三年
間辭世，相對人於申辦遺產稅過程中始發現上情，並經國稅局桃
園分局以該買賣無金錢之交付，認定為父子間之贈與，而核定繼
承人應補繳鉅額之遺產稅，頃相對人向再抗告人索回土地或請再
抗告人繳交上開遺產稅時，再抗告人竟置之不理，近聞再抗告人
欲將系爭土地持分再向銀行辦理高額貸款，意圖脫產以逃避歸還
系爭土地之義務，將影響相對人之訴訟及繼承遺產繳交遺產稅之
權益，為保全強制執行，爰依民事訴訟法第五百三十二條規定，
聲請禁止再抗告人就其所有系爭土地不得為移轉、設定抵押、出
租及其他處分行為之假處分，並願供擔保以代釋明云云。原法院
雖以：依據相對人提出之土地登記簿謄本、八十三年度遺產稅繳
款書及桃園地院九十三年度訴字第二二一號民事判決，應認相對
人對於假處分之本案請求，已盡釋明之責。再參諸上開九十三年
度訴字第二二一號民事判決已認再抗告人應將系爭土地所有權應
有部分移轉登記塗銷，回復登記為許惷連名義所有等情，相對人
關於上述假處分原因之釋明，尚非全然無據，應認相對人就假處
分之原因亦已提出釋明，且得以擔保補其釋明之不足等詞，裁定
維持桃園地院所為准予假處分之裁定，駁回再抗告人之抗告。惟
查上開九十三年度訴字第二二一號民事判決認再抗告人應將系爭
土地所有權應有部分移轉登記塗銷，回復登記為許惷連名義所有
等情，僅可釋明假處分之請求，而非可釋明請求標的之現狀變更
，有日後不能強制執行，或甚難執行之虞，相對人就假處分之原
因，仍未盡釋明之責。原法院未詳予調查審認，遽維持桃園地院
所為准予假處分之裁定，裁定駁回再抗告人之抗告，於法尚有未
合。再抗告論旨，指摘原裁定不當，聲明廢棄，非無理由。
據上論結，本件再抗告為有理由。依民事訴訟法第四百九十五條
之一第二項、第四百七十七條第一項、第四百七十八條第二項，
裁定如主文。
中　　華　　民　　國　九十六　年　 十二　 月　二十一　日
                      最高法院民事第二庭
                          審判長法官  吳　正　一
                                法官  劉　福　聲
                                法官  阮　富　枝
                                法官  黃　義　豐
                                法官  鄭　傑　夫
      本件正本證明與原本無異
                                      書  記  官
中　　華　　民　　國　九十七　年　  一  　月　　三　　日
                                                      v
